【裁判字號】    95,交易,108
【裁判日期】    950815
【裁判案由】    過失傷害
【裁判全文】
臺灣嘉義地方法院刑事判決             95年度交易字第108號
公  訴  人  臺灣嘉義地方法院檢察署檢察官
被      告  乙○○
上列被告因過失傷害案件，經檢察官提起公訴（95年度調偵字第
74號），本院判決如下：
    主  文
乙○○犯過失傷害罪，處有期徒刑貳月，如易科罰金，以銀元參
佰元即新臺幣玖佰元折算壹日。
    事  實
一、乙○○於民國94年6月19日上午10時40分許，駕駛車牌號碼8
    992-JB號自用小客車，沿嘉義縣民雄鄉○○村道路由北往南
    方向行駛，行經興中村江厝店54之21號前之快車道，原應注
    意汽車行駛時，駕駛人應注意車前狀況及兩車併行之間隔，
    並隨時採取必要之安全措施，且當時天候晴，日間自然光線
    ，柏油路面乾燥無缺陷，無障礙物，視距良好，並無不能注
    意之情形，竟疏未注意車前狀況及兩車併行之間隔，並隨時
    採取必要之安全措施，貿然自左側超越同向行駛於其車輛右
    前方快車道，由甲○○所騎乘之車牌號碼KV6-200號重機車
    ，致其車輛之右側車身與甲○○機車之左側車身發生擦撞，
    甲○○因而人車倒地，受有左側脛、腓骨骨折、左肩挫傷及
    左肘擦傷之傷害。乙○○於事故發生後，在未有偵查犯罪職
    權之公務員發覺前，於警員前往現場處理時在場，當場承認
    為肇事人，對於未發覺之犯罪自首而接受裁判。
二、案經甲○○訴由嘉義縣警察局民雄分局報請臺灣嘉義地方法
    院檢察署檢察官偵查起訴。
    理  由
一、按被告以外之人於審判外之言詞或書面陳述，除法律有規定
    者外，不得作為證據。當事人、代理人或辯護人於法院調查
    證據時，知有第159條第1項不得為證據之情形，而未於言詞
    辯論終結前聲明異議者，視為有前項之同意。被告以外之人
    於偵查中向檢察官所為之陳述，除顯有不可信之情況者外，
    得為證據。刑事訴訟法第159條第1項、第159條之5第2項、
    第159條之1第2項分別定有明文。查被告乙○○對於告訴人
    甲○○於警詢時之陳述，未於言詞辯論終結前聲明異議，且
    經本院審酌其言詞陳述作成時之情況，認為適當，是其此部
    分之陳述，應有證據能力。又被告對於告訴人於檢察官依法
    訊問並命具結之證詞，並未指出有何顯有不可信之情況，從
    而其此部分之證述，亦有證據能力。
二、訊據被告固供承其所駕駛之車牌號碼8992-JB號自用小客車
    ，於上揭時地與告訴人騎乘之車牌號碼KV6-200號機車發生
    擦撞，惟矢口否認有何過失傷害之犯行，辯稱：伊沒有過失
    ，伊正常行駛開在快車道，告訴人騎在機車道，不知道什麼
    原因他騎到快車道，自己騎機車來碰到伊車子的後視鏡，伊
    停車查看發現後視鏡斷掉。當時應該是2人平行，他機車跑
    到伊的汽車道，靠太近才會擦撞云云。惟查：
  (一)上開犯罪事實，業據告訴人於警詢及偵查中證述綦詳，另有
    道路交通事故現場圖、道路交通事故調查報告表(一)、(二)各1
    份、現場照片5幀等附卷可稽。又告訴人確因本件車禍而受
    有左側脛、腓骨骨折、左肩挫傷及左肘擦傷之傷害，有財團
    法人嘉義基督教醫院診斷證明書1紙在卷足考。按汽車行駛
    時，駕駛人應注意車前狀況及兩車併行之間隔，並隨時採取
    必要之安全措施，道路交通安全規則第94條第3項定有明文
    。被告為汽車駕駛人，自應注意上揭規定，惟被告於本院審
    理時供稱：「（在還沒有發生車禍前甲○○的機車是騎在何
    處？）我沒有看到。」「（你在行駛過程中沒有確實注意到
    你車子的側邊或後方有無車輛行駛？）是的。」等語，再參
    諸2車肇事後之相關位置、被告自用小客車右前方後視鏡損
    壞之車損情況、告訴人機車在事故現場之快車道內遺有刮地
    痕、機車刮地痕走向為右斜之證據以觀，足見被告疏未注意
    車前狀況及兩車併行之間隔，並隨時採取必要之安全措施，
    貿然自左側超越同向行駛於其車輛右前方快車道，由告訴人
    所騎乘之機車，致其車輛之右側車身與告訴人機車之左側車
    身發生擦撞而肇事。而依當時情形天候晴，日間自然光線，
    柏油路面乾燥無缺陷，無障礙物，視距良好，有道路交通事
    故調查報告表(一)及現場照片5幀等附卷可證，被告應無不能
    注意之情事，竟疏未注意，致與告訴人之機車發生擦撞，以
    致肇事造成告訴人受傷，其有過失甚明。此外，本件經送請
    臺灣省車輛行車事故覆議鑑定委員會，鑑定結果亦認：1.重
    機車刮地痕遺留於快車道內，研析顯示：2車碰撞地點應位
    於快車道內，重機車肇事前應行駛於快車道內，而非機車道
    內。2.重機車刮地痕走向為右斜，自用小客車最後停於重機
    車倒地位置前方，研析顯示：本案肇事以自用小客車車速較
    重機車為快，自用小客車超越右前方重機車時，2車發生碰
    撞之可能性較大等情，有該會95年5月10日府覆議字第09501
    00250號函1份在卷足考，就被告之肇事情形亦為相同之認定
    。從而被告之過失行為與告訴人之傷害結果間，具有相當因
    果關係。
  (二)被告雖主張卷附臺灣省嘉雲區車輛行車事故鑑定委員會95年
    3月7日嘉雲鑑950022字第0955800740號鑑定意見書之鑑定結
    果為正確，而該鑑定意見係認：告訴人駕駛普通重機車，未
    在遵行機車優先道內行駛，且變換車道未注意安全距離與間
    隔，為肇事原因；被告駕駛自用小客車，無肇事因素。而上
    開鑑定意見，認告訴人變換車道而肇事，無非係以告訴人於
    偵查中結證稱：「（你當時是騎在一般車道？）是，發生車
    禍當時我不是騎在機車道，我一般是騎在機車道，但有時候
    路邊有車子就會騎到一般車道去。」等語，惟告訴人係證稱
    其事故當時為何會騎乘機車行駛在快車道，其並未證稱其係
    在變換車道時，與被告之自用小客車發生擦撞，是上開鑑定
    之依據顯然有誤。再者，嘉義縣民雄鄉興中村江厝店54之21
    號前之快車道，劃有行車分向線，路面為雙向快車道，快車
    道旁為機車優先車道，而被告行向之快車道寬度為3.5公尺
    ，事故現場告訴人機車刮地痕是從快車道斜向往右前方機車
    道一節，有道路交通事故現場圖1份附卷可憑，而被告既供
    稱2車係在快車道發生擦撞，以該行向快車道之寬度，2車根
    本無法同時行駛於該行向之快車道，故2車發生擦撞後，該
    機車刮地痕的始點，既出現在快車道內，則告訴人顯非由機
    車優先車道變換車道行駛至快車道甚明，是上開臺灣省嘉雲
    區車輛行車事故鑑定委員會之鑑定意見，為本院所不採。參
    以機車係2輪動力工具，重心不如4輪動力工具般穩固，只要
    有突發地外力施予，駕駛人常會因此而瞬間失去重心，而被
    告自用小客車右前方之後視鏡係於案發時損壞一節，並經被
    告於本院審理時供述在卷，顯見該後視鏡係於案發時擦撞告
    訴人機車所造成，則以此擦撞之外力既足使後視鏡損壞，當
    亦足使告訴人機車人車倒地。
  (三)綜上所述，被告前開所辯，顯係卸責之詞，不足採信。本件
    事證明確，被告犯行堪予認定。
三、論罪科刑部分：
  (一)核被告所為，係犯刑法第284條第1項前段過失傷害罪。又被
    告於事故發生後，在未有偵查犯罪職權之公務員發覺前，於
    警員前往現場處理時在場，當場承認為肇事人一節，有嘉義
    縣警察局道路交通事故肇事人自首情形紀錄表1紙在卷可參
    ，足見被告對於未發覺之犯罪自首而接受裁判。而被告自首
    後，刑法於94年1月7日修正，同年2月2日公布，自95年7月
    1日施行，修正刑法第62條自首之規定，將「必減」之規定
    修正為「得減」，是依刑法第2條第1項前段規定，比較新、
    舊法結果，仍應適用較有利於被告之行為時法律即舊法規定
    對被告較為有利，應依修正前之刑法第62條前段規定減輕其
    刑。
  (二)被告行為後，刑法於94年1月7日修正，同年2月2日公布，自
    95年7月1日施行，修正刑法第33條第5款關於法定刑有罰金
    刑之罪規定，比較修正前後之規定，以修正前刑法較有利於
    行為人，依刑法第2條第1項前段之規定，應適用修正前刑法
    規定。
  (三)爰審酌被告之過失程度，告訴人所受之傷害，被告否認犯行
    之犯後態度，及尚未與告訴人達成和解等一切情狀，量處如
    主文所示之刑。被告行為後，刑法於94年1月7日修正，同年
    2月2日公布，自95年7月1日施行，修正刑法第41條第1項易
    科罰金之規定。本件被告依行為時之刑法第41條第1項易科
    罰金折算標準，修正前罰金罰鍰提高標準條例第2條前段（
    現已刪除）規定，就其原定數額提高為100倍折算1日，則本
    件被告行為時之易科罰金折算標準，應以銀元300元折算1日
    ，經折算為新臺幣後，應以新臺幣900元折算為1日。而修正
    後之刑法第41條第1項前段則規定：「犯最重本刑為5年以下
    有期徒刑以下之刑之罪，而受6個月以下有期徒刑或拘役之
    宣告者，得以新臺幣1千元、2千元或3千元折算1日，易科罰
    金。」比較修正前後之易科罰金折算標準，以95年7月1日施
    行前之規定，較有利於被告，則應依刑法第2條第1項前段，
    適用修正前刑法第41條第1項前段規定，定其折算標準。
據上論斷，應依刑事訴訟法第299條第1項前段，刑法第2條第1項
前段、第284條第1項前段、修正前第62條前段、修正前第41條第
1項前段，刑法施行法第1條之1第1項、第2項前段，修正前罰金
罰鍰提高標準條例第2條，現行法規所定貨幣單位折算新臺幣條
例第2條，判決如主文。
本案經檢察官李志明到庭執行職務。
中    華    民    國    95    年    8     月    15    日
                    交通法庭  審判長法  官  沈福財
                                    法  官  陳仁智
                                    法  官  卓春慧
上列正本證明與原本無異。
如不服本判決，應於判決送達後10日內向本院提出上訴狀（應附
繕本）。告訴人或被害人如對於本判決不服者，應具備理由請求
檢察官上訴，其上訴期間之計算係以檢察官收受判決正本之日期
為準。
中    華    民    國    95    年    8     月    15    日
                                    書記官  江芳耀
附錄本案論罪科刑法條全文：
刑法第284條第1項:
因過失傷害人者，處6月以下有期徒刑、拘役或500元以下罰金，
致重傷者，處1年以下有期徒刑、拘役或500元以下罰金。


司法院資訊處製作；財團法人民間司法改革基金會備份。
